臺灣高等法院臺南分院刑事裁定
109年度毒抗字第614號
抗  告  人  
即  被  告  黃雅羚




上列抗告人因觀察、勒戒案件，不服臺灣嘉義地方法院中華民國
109年11月9日裁定（109年度毒聲字第217號），提起抗告，本院
裁定如下：
    主  文
抗告駁回。
    理  由
一、抗告意旨略以：依過去實務見解認為如第三次犯，雖距第一
    次之觀察勒戒執行完畢釋放後3年，然因釋放後3年內已有二
    犯，並非「3年後再犯」，即無再行觀察勒戒之適用，該見
    解核與此次修法之立法理由相符，自應予以維持。本案既非
    屬「3年後再犯」之情形，自無須再重新施予觀察勒戒之處
    遇程序。又抗告人有另一案毒品案件即臺灣嘉義地方法院10
    9年度訴字第138號，尚未裁判，如本案先執行，則該案又將
    如何執行？為此，提出本件抗告。
二、按犯毒品危害防制條例第10條之罪者，檢察官應聲請法院裁
    定，或少年法院（地方法院少年法庭）應先裁定，令被告或
    少年入勒戒處所觀察、勒戒，其期間不得逾二月，毒品危害
    防制條例第20條第1項定有明文。次按毒品危害防制條例第2
    0條第3項、第23條第2項均於民國109年1月15日修正公布，
    並均於同年7月15日生效施行，其中第20條第3項規定修正為
    「依前項規定為觀察、勒戒或強制戒治執行完畢釋放後，三
    年後再犯第10條之罪者，適用前2項之規定」。第23條第2項
    規定修正為「觀察、勒戒或強制戒治執行完畢釋放後，三年
    內再犯第10條之罪者，檢察官或少年法院（地方法院少年法
    庭）應依法追訴或裁定交付審理」。又按109年1月15日修正
    公布、同年7月15日施行之毒品危害防制條例第20條第3項規
    定，犯第10條之罪於觀察、勒戒或強制戒治執行完畢釋放後
    ，三年後再犯第10條之罪者，適用本條前2項之規定。上開
    所謂「三年後再犯」，只要本次再犯（不論修正施行前、後
    ）距最近1次觀察、勒戒或強制戒治執行完畢釋放，已逾三
    年者，即該當之，不因其間有無犯第10條之罪經起訴、判刑
    或執行而受影響（最高法院109年台上大字第3826號刑事裁
    定意旨參照）。
三、抗告人於109年8月10日某時許，在嘉義市○區○○路0段之統一
    超商廁所內，施用第二級毒品甲基安非他命1次之事實，已
    據抗告人於警詢、偵查時坦承不諱，並有台灣檢驗科技股份
    有限公司109年8月28日濫用藥物檢驗報告、勘察採證同意書
    、尿液送驗姓名對照表各1份附卷可稽，足認抗告人於上開
    時、地，確有施用第二級毒品甲基安非他命之犯行甚明。
四、又抗告人前因施用毒品案件，經臺灣高雄地方法院以96年度
    毒聲字第908號裁定送觀察、勒戒後，認無繼續施用毒品之
    傾向，於97年4月23日執行完畢釋放出所，由臺灣高雄地方
    檢察署檢察官以97年度毒偵緝字第128、129、130號為不起
    訴處分確定等情，有臺灣高等法院被告前案紀錄表在卷可憑
    。準此，抗告人於109年8月10日所犯本案施用第二級毒品之
    犯行，距其最近一次經觀察勒戒執行完畢釋放之後，已逾3
    年，屬新法毒品危害防制條例第20條第3項所定「3年後」再
    犯之情形，至為明確。且揆諸上開最高法院裁定意旨，不因
    其間有無犯毒品危害防制條例第10條之罪經起訴、判刑或執
    行而受影響。依上所述，原審依據毒品危害防制條例第20條
    第3項、第1項規定，裁定抗告人應送勒戒處所觀察、勒戒，
    洵屬有據。從而，抗告意旨以：雖距第一次之觀察勒戒執行
    完畢釋放後3年，然因釋放後3年內已有數犯，即無再行觀察
    勒戒之適用云云，容有誤解。再者，抗告人所述另一施用毒
    品案件，業經臺灣嘉義地方法院以109年度訴字第138號諭知
    公訴不受理，有臺灣高等法院被告前案紀錄表在卷可按，當
    無所謂執行衝突之問題，附此敘明。
五、綜上所述，原審法院依毒品危害防制條例第20條第3項、第1
    項規定，裁定抗告人應送勒戒處所觀察、勒戒，經核其認事
    用法，並無不合。抗告意旨以前開情詞指摘原裁定不當，為
    無理由，應予駁回。
六、依刑事訴訟法第412條，裁定如主文。
中　　華　　民　　國　　109 　年　　12　　月　　31　　日
                  刑事第三庭    審判長法　官  陳連發
                                      法　官  何秀燕
                                      法  官  洪榮家
以上正本證明與原本無異。
不得再抗告。
　　　　　　　　　　　　　　　　　　  書記官  郭馥萱
中　　華　　民　　國　　110 　年　　1 　　月　　4 　　日